【裁判字號】    98,訴,4706
【裁判日期】    990420
【裁判案由】    毒品危害防制條例
【裁判全文】
臺灣板橋地方法院刑事判決              98年度訴字第4706號
公  訴  人  臺灣板橋地方法院檢察署檢察官
被      告  甲○○
上列被告因違反毒品危害防制條例案件，經檢察官提起公訴（98
年度毒偵字第8847號），被告於準備程序進行中就被訴事實為有
罪之陳述，經告知簡式審判程序之旨，並聽取當事人之意見後，
本院合議庭裁定改行簡式審判程序，並判決如下：
    主  文
甲○○施用第一級毒品，累犯，處有期徒刑捌月。
    事  實
一、甲○○前於民國91年間因施用毒品案件，經本院以91年度毒
    聲字第4065號裁定送觀察、勒戒後，因認有繼續施用毒品之
    傾向，又經本院於92年7 月21日以92年度毒聲字第2261號裁
    定令入戒治處所施以強制戒治1 年，於93年6 月30日停止戒
    治處分出監，於93年7 月18日強制戒治期滿執行完畢，並由
    臺灣板橋地方法院檢察署檢察官於93年8 月3 日以93年度戒
    毒偵字第270 號為不起訴處分確定。又於93年間因傷害案件
    ，經臺灣士林地方法院於94年5 月11日以94年度簡上字第22
    號判處有期徒刑4 月確定，於95年1 月21日有期徒刑執行完
    畢出監。又於94年間因施用第一級、第二級毒品案件，經本
    院於94年11月30日以94年度訴字第2323號分別判處有期徒刑
    10月、3 月，應執行有期徒刑1 年，經上訴臺灣高等法院，
    經臺灣高等法院於95年4 月11日以95年度上訴字第460 號駁
    回上訴確定，又於95年間因施用第一級毒品案件，經本院於
    95年10月31日以95年度訴字第3117號判處有期徒刑7 月確定
    ，上揭3 罪復經本院於96年7 月16日以96年度聲減字第1644
    號裁定應分別減為有期徒刑5 月，如易科罰金以銀元300 元
    折算1 日，有期徒刑1 月又15日，如易科罰金以銀元300 元
    折算1 日，有期徒刑3 月又15日，如易科罰金以新臺幣1,00
    0 元折算1 日，前開有期徒刑5 月、1 月又15日部分並經裁
    定應執行有期徒刑6 月確定，經接續執行後，於96年8 月6
    日因有期徒刑易科罰金執行完畢（於本案構成累犯）。詎猶
    不知悔改，於強制戒治執行期滿釋放後5 年內，已再犯施用
    毒品犯行經追訴處罰，竟仍基於施用第一級毒品海洛因之犯
    意，於98年7 月6 日為警採集尿液回溯26小時內某時（扣除
    為警拘捕至驗尿時止之人身自由受公權力拘束之無從施用毒
    品時間），在臺北縣三重市○○○路34巷54弄9 號4 樓住處
    （起訴書略載為在不詳地點），以將海洛因摻入香煙中點燃
    吸食所生煙霧之方式，施用第一級毒品海洛因1 次。嗣於98
    年7 月6 日，因甲○○係毒品列管之尿液定期檢驗人口，經
    通知採集尿液檢驗結果，呈鴉片類嗎啡陽性反應，而查悉上
    情。
二、案經臺北縣政府警察局三重分局移送臺灣板橋地方法院檢察
    署偵查起訴。
    理  由
一、前開犯罪事實，業據被告甲○○於本院準備程序及審理時均
    坦承不諱，且被告於98年7 月6 日經警採集尿液經送臺灣檢
    驗科技股份有限公司檢驗結果，發現確有鴉片類嗎啡陽性反
    應，此有應受尿液檢驗人尿液檢體採集送驗紀錄表、臺灣檢
    驗科技股份有限公司98年7 月16日出具之UL/2009/70197 號
    濫用藥物檢驗報告各1 份附卷可稽。次查，該檢驗中心係先
    以酵素免疫分析法（ＥＩＡ）篩驗，其尿液中海洛因代謝物
    嗎啡濃度超出檢測範圍，再以氣相層析質譜儀法（ＧＣ／Ｍ
    Ｓ）確認；其檢驗方法係以「氣相層析儀」先將物質氣化後
    ，再經分析管分離，由於各種物質之沸點及對管柱之吸附力
    不同，在經過檢測器（Detector）測定後，表現出不同之滯
    留時間（Retension time），以滯留時間來判斷係何種物質
    ；再利用「質譜儀」為檢測器，將物質撞擊成碎片，紀錄其
    質譜圖。因每個化合物之鍵結能力不同，故不同之物質會有
    其特定之質譜圖，因此在物質之判斷上有如指紋之鑑定，在
    理論上，扣除人為因素，其精確度已接近百分之百。又被告
    雖無法明確記憶其施用第一級毒品海洛因之時間，惟海洛因
    經注射或吸入人體後，約80% 於24小時內自尿中排出，一般
    而言，尿液中能否驗出嗎啡陽性反應與其投與量、投與途徑
    、採尿時間、個人體質及檢測方法之靈敏度有關，依國外文
    獻報導注射6 毫克海洛因鹽酸鹽，其代謝物嗎啡之平均可檢
    出時限約為26小時，業經行政院衛生署藥物食品檢驗局於81
    年9 月8 日以藥檢一字第8114885 號函述綦詳，又參酌海洛
    因於人體內會代謝成嗎啡，因此涉嫌第一級毒品海洛因之吸
    食者係檢驗其尿液中之嗎啡反應等情，此為本院職務上已知
    之事實，則被告所施用與嗎啡有關之毒品係為海洛因之事實
    ，亦應堪以認定。被告上開所採尿液送驗結果既有鴉片類嗎
    啡之陽性反應，且被告亦供承係以將海洛因摻入香煙內點燃
    吸食所生煙霧之方式，施用第一級毒品海洛因，顯見被告在
    經警採集尿液檢體前之26小時內某時點（扣除為警拘捕至驗
    尿時止之人身自由受公權力拘束之無從施用毒品時間），確
    曾有施用第一級毒品海洛因之犯行。足徵被告之任意性自白
    核與事實相符。第查，被告前有如事實欄所載之前科紀錄，
    有臺灣高等法院被告前案紀錄表在卷可稽，被告於強制戒治
    執行期滿釋放後，5 年內再犯施用毒品之犯行，且經判刑確
    定，復於98年7 月6 日為警採尿前回溯26小時內某時施用海
    洛因為警查獲，即非屬毒品危害防制條例第20條第3 項所定
    「5 年後再犯」之情形，檢察官逕行起訴，要無不合（最高
    法院95年度臺上字第1071號、98年度臺非字第127 號判決參
    照）。從而，本案事證已臻明確，被告犯行洵堪認定，自應
    依法論科。
二、按海洛因屬第一級毒品，毒品危害防制條例第2 條第2 項第
    1 款定有明文。核被告所為，係犯毒品危害防制條例第10條
    第1 項之施用第一級毒品罪。被告施用毒品前持有第一級毒
    品海洛因之低度行為，為施用之高度行為所吸收，不另論罪
    。被告前有如事實欄所述論罪科刑及執行完畢之情形，有臺
    灣高等法院被告前案紀錄表1 份可憑，其於有期徒刑執行完
    畢後5 年內，故意再犯本件有期徒刑以上之罪，為累犯，應
    依刑法第47條第1 項之規定加重其刑。爰審酌被告已有多次
    施用毒品之紀錄，雖已有服用「美沙冬」治療毒癮達2 年，
    猶於治療期間因施用海洛因再犯本罪，顯未衷心悛悔，漠視
    法令之禁制，恣意濫用藥品，甚為可訾，兼衡其施用海洛因
    所生危害實以自戕健康為主，於他人尚無明顯重大危害及其
    犯後終能供認無隱，態度良好等一切情狀，量處如主文所示
    之刑，以示懲儆。
據上論斷，應依刑事訴訟法第273 條之1 第1 項、第299 條第1
項前段，毒品危害防制條例第10條第1 項，刑法第11條前段、第
47條第1 項，判決如主文。
本案經檢察官陳宣每到庭執行職務。
中    華    民    國    99    年    4     月    20    日
                  刑事第十五庭  法  官  吳幸娥
上列正本證明與原本無異。
如不服本判決，應於判決送達後10日內敘明上訴理由，向本院提
出上訴狀 (應附繕本) ，上訴於臺灣高等法院。其未敘述上訴理
由者，應於上訴期間屆滿後20日內向本院補提理由書「切勿逕送
上級法院」。
                                書記官  黃頌棻
中    華    民    國    99    年    4     月    20    日
附錄本案論罪科刑法條全文：
毒品危害防制條例第10條：
施用第一級毒品者，處6月以上5年以下有期徒刑。
施用第二級毒品者，處3年以下有期徒刑。

司法院資訊處製作；財團法人民間司法改革基金會備份。
